【裁判字號】    98,交簡上,42
【裁判日期】    990112
【裁判案由】    過失傷害
【裁判全文】
臺灣苗栗地方法院刑事判決            98年度交簡上字第42號
上  訴  人  臺灣苗栗地方法院檢察署檢察官
上  訴  人
即  被  告  甲○○
上列上訴人因被告過失傷害案件，不服本院苗栗簡易庭中華民國
98年8 月11日98年度苗交簡字第597 號刑事簡易判決（聲請簡易
判決處刑案號：臺灣苗栗地方法院檢察署98年度偵字第3058號）
，提起上訴，本院管轄之第二審合議庭判決如下：
    主  文
上訴駁回。
    事  實
一、甲○○於民國98年2 月15日下午2 時26分許，駕駛車牌號碼
    R7-7100 號自小客車，沿苗栗縣苑裡鎮○○○路由東往西行
    駛，行至該路與同鎮○○里○ 鄰○○○○○道路之無號誌且
    未劃分幹、支線道之交岔路口時，本應注意車前狀況、隨時
    採取必要之安全措施，並應注意行經無號誌之交岔路口時，
    應減速慢行，作隨時停車之準備，而當時係日間、天氣晴朗
    、路面乾燥、無缺陷亦無障礙物，視距良好，並無不能注意
    之情況，竟疏未注意車前狀況、左右來車並減速作隨時停車
    之準備，即貿然前行，適有乙○○騎乘車牌號碼P2T-279 號
    重型機車，沿上開產業道路由南往北行至該交岔路口，亦疏
    未注意減速行駛及左方車應讓右方車先行，甲○○駕駛之上
    開自小客車左前葉子板因而與乙○○騎乘之機車車頭發生碰
    撞，致乙○○人車倒地，並受有頭部外傷併肩頸挫傷，第5
    、第6 節及第6 、第7 節頸椎椎間盤突出併頸髓壓迫等傷害
    。甲○○於肇事後留在現場，並主動向前往事故現場處理，
    尚不知肇事者為何人之員警坦承肇事而接受裁判。
二、案經乙○○訴由苗栗縣警察局通霄分局報請臺灣苗栗地方法
    院檢察署檢察官偵查後，聲請以簡易判決處刑。
    理  由
壹、證據能力部分
    按被告以外之人於審判外之陳述，雖不符刑事訴訟法第159
    條之1 至第159 條之4 之規定，而經當事人於審判程序同意
    作為證據，法院審酌該言詞陳述或書面陳述作成時之情況，
    認為適當者，亦得為證據；當事人、代理人或辯護人於法院
    調查證據時，知有第159 條第1 項不得為證據之情形，而未
    於言詞辯論終結前聲明異議者，視為有前項之同意，同法第
    159 條之5 定有明文。其立法意旨在於傳聞證據未經當事人
    之反對詰問予以核實，原則上先予排除，惟若當事人已放棄
    反對詰問權，於審判程序中表明同意該等傳聞證據可作為證
    據；或於言詞辯論終結前未聲明異議，基於尊重當事人對傳
    聞證據之處分權，及證據資料愈豐富，愈有助於真實發見之
    理念，且強化言詞辯論主義，使訴訟程序得以順暢進行，是
    本件下列所引之被告以外之人於審判外之陳述（含言詞及書
    面陳述），業經本院於準備程序及審理時予以提示並告以要
    旨，且各經檢察官、被告表示意見，迄於言詞辯論終結前，
    均未主張有刑事訴訟法第159 條第1 項不得為證據之情形，
    是應視為同意作為證據，且經本院審酌後，無取得證據違法
    、欠缺供述之任意性或證據證明力顯然偏低等不適當之情形
    ，認均有證據能力，合先敘明。
貳、實體方面
一、訊據被告甲○○固不否認有於前揭時、地，駕駛前開自小客
    車與告訴人所騎乘之機車發生車禍事故，並致告訴人受有上
    開傷害等情，惟矢口否認有何過失傷害犯行，辯稱：本件車
    禍是告訴人騎乘機車行經前開交岔路口時，車速太快撞上伊
    汽車左前葉子板，伊沒有看到告訴人騎過來，對於車禍之發
    生並無過失云云。經查：
  (一)被告於98年2 月15日下午2 時26分許，駕駛車牌號碼R7-710
    0 號自小客車，沿苗栗縣苑裡鎮○○○路由東往西行駛，行
    至該路與同鎮○○里○ 鄰○○○○○道路之無號誌且未劃分
    幹、支線道之交岔路口時，與騎乘車牌號碼P2T-279 號重型
    機車，沿上開產業道路由南往北行駛至該交岔路口之告訴人
    發生車禍事故，被告上開自小客車左前葉子板與告訴人前揭
    機車車頭發生碰撞，告訴人因而受有頭部外傷併肩頸挫傷，
    第5 、第6 節及第6 、第7 節頸椎椎間盤突出併頸髓壓迫等
    傷害之事實，為被告所不爭執，核與目擊證人林枝松於本院
    證稱：車禍發生當日下午2 時多，伊駕車跟在被告汽車後面
    ，是要前往苑裡鎮將軍廟拜拜途中，時速約30、40公里，相
    隔有4 、5 台車身之距離，但兩車間無其他車輛，車禍發生
    當時，伊看到被告車子左邊有一位騎機車的人速度很快撞上
    被告汽車，並翻過汽車引擎蓋摔落到右邊路旁田裡，被告之
    汽車也摔落田裡等發生經過（見本院第二審卷第47-50 頁）
    ，及告訴人於警詢、偵查中證稱：伊於前開時、地騎乘車號
    P2T-279 號機車與被告發生車禍事故，伊時速約40至50公里
    ，碰撞後伊頭部及頸椎有受傷等情節（見偵卷第5-6 、31頁
    ）大致相符，復有告訴人在童綜合醫院就診之診斷證明書（
    見偵卷第24頁）、本件道路交通事故現場圖、道路交通事故
    調查報告表、現場及車損蒐證照片（見偵卷第8 至21頁）在
    卷足憑，堪以認定。
  (二)而被告之前開自小客車行經上開無號誌之交岔路口前，並未
    亮起煞車燈，且與告訴人騎乘之機車發生碰撞後，亦無緊急
    煞車之情形，而係直接右偏駛入道路右方田裡，並於田地上
    持續向前移動，其車頭直至距前揭交岔路口約31.3公尺處，
    始完全停止，亦據證人林枝松於本院證述明確（見本院第二
    審卷第49-50 頁），且有前述道路交通事故現場圖及現場照
    片可證（見偵卷第8 、11、12頁）。則依被告前開自小客車
    與告訴人發生撞擊掉落田內後，竟仍未停止行進，而能持續
    往前駛約30餘公尺，及該車於行經交岔路口前並未亮起煞車
    燈等情觀之，顯見被告駕車行經前開交岔路口時，並未確實
    減速慢行，作隨時停車之準備甚明。
  (三)又駕駛人駕駛汽車時，應注意車前狀況，隨時採取必要之安
    全措施；且車輛行經無號誌之交岔路口，應減速慢行，作隨
    時停車之準備，道路交通安全規則第94條第3 項、第93條第
    1 項第2 款分別定有明文，被告領有小型車普通駕駛執照，
    對於上開規定應知之甚詳，其駕駛汽車自應遵守前開規定。
    而本件車禍事故發生時，日間、天氣晴朗、路面乾燥、無缺
    陷亦無障礙物，視距良好，有前開道路交通事故調查報告表
    在卷可稽，並據被告於本院審理中陳稱：案發當日天氣不錯
    ，太陽不大，可以看得很清楚，車禍地點之路口樹有修剪過
    ，四周圍都沒有障礙物等語明確（見本院第二審卷第56、58
    頁），是無不能注意之情事；被告雖供稱：伊開車經過車禍
    路口時，都是看前方，但視線的餘角可以看到旁邊，沒有看
    到有車云云（見本院第二審卷第56、57頁），惟本件車禍撞
    擊之處，係位於被告之自小客車左前車輪上方葉子板處，自
    屬被告視線範圍之內，且該路口亦無障礙物，已如上述，則
    被告行經前開交岔路口時，如有確實注意前方之左右來車狀
    況，豈有絲毫未見告訴人之機車騎至路口之理，是被告亦有
    疏未注意車前狀況之情形至明。則被告顯係因自身有所疏忽
    而未注意遵守前揭規定，以致肇事，其行為自有過失，況本
    件經被告自行申請鑑定結果，亦認被告駕駛自小客車，行經
    無號誌路口，未減速慢行小心通過，為肇事次因，有臺灣省
    竹苗區車輛行車事故鑑定委員會98年4 月6 日竹苗鑑980107
    字第0985301022號函所附鑑定意見書（見本院第二審卷第11
    至14頁）在卷可參，益徵被告駕車確實有過失無誤。又告訴
    人因本件車禍事故受有上開傷害，業如前述，則被告之過失
    行為與告訴人受有傷害間，顯有相當因果關係。至告訴人雖
    亦行經無號誌路口時超速行駛，且左方車未讓右方車先行，
    可認與有過失，惟仍無解於被告上揭過失犯行之成立。
  (四)另告訴人所受之前揭傷害，經手術及藥物治療超過6 個月後
    ，雖無法完全復原，仍有異常麻木、手腳肢體協調不良之情
    形，惟目前日常生活尚可自理等情，有童綜合醫療社團法人
    童綜合醫院98年10月6 日(98)童醫字第1336號函在卷可參（
    見本院第二審卷第31頁），而經本院當庭勘驗告訴人身體四
    肢之行動情形，認告訴人行走並無問題，但右腿稍微遲緩，
    不能完全蹲下，雙手可平舉，手掌可以合握，此有本院審判
    筆錄可稽（見本院第二審卷第53頁），且告訴人平日仍能從
    事其開設之麵攤生意，亦有被告庭呈之照片9 張附卷可佐（
    見本院第二審卷第63頁），是本院認告訴人之傷勢雖非輕微
    ，但尚非達對於身體或健康生重大傷害之程度，自仍屬於普
    通傷害，附此敘明。
  (五)綜上所述，本件事證明確，被告前揭犯行堪予認定，應依法
    論科。
二、核被告所為，係犯刑法第284 條第1 項前段之過失傷害罪。
    按於犯罪未被發覺前，向該管公務員告知其犯罪，而不逃避
    接受裁判者，即與刑法第62條規定自首之條件相符，至於自
    首後對其犯罪事實有所主張或辯解，係被告辯護權之行使，
    不能據此一端即謂被告無接受裁判之意（參照最高法院84年
    度台上字第829 號判決），且行為是否構成犯罪之要件，應
    由法院加以認定，非憑行為人主觀認定或承認與否而確定。
    是本件被告於肇事後，主動向前往事故現場處理，且尚不知
    肇事者為何人之員警坦承肇事，而不逃避接受裁判，有苗栗
    縣警察局道路交通事故肇事人自首情形記錄表在卷可按（見
    本院第一審卷第8 頁），是其所為即符合刑法第62條前段自
    首之要件，爰依該規定減輕其刑，雖被告於偵查及本院審理
    時，均表示其應無過失，然依上開判決意旨，不過為其辯護
    權之行使，無礙於自首之成立。原審因認被告罪證明確，適
    用刑法第284 條第1 項前段、第62條前段、第41條第1 項前
    段、刑法施行法第1 條之1 之規定，並審酌雙方之過失程度
    、肇事當時情形、告訴人所受傷勢，被告未與告訴人達成和
    解等一切情狀，量處被告有期徒刑3 月，如易科罰金，以新
    臺幣1 千元折算1 日，經核認事用法並無違誤，量刑亦稱妥
    適。被告上訴猶執前詞否認其有過失，已無足取，業如前述
    ；至檢察官上訴意旨謂被告犯後毫無和解誠意，態度惡劣，
    復否認犯罪，應不符合自首要件，且告訴人傷勢經醫院診斷
    後已無法復原，原審量刑過輕云云，指摘原判決不當。然查
    ，本件告訴人之傷勢，仍屬普通傷害之程度，已如上述，且
    被告於肇事後，已主動向員警坦承肇事，縱其事後辯稱無過
    失，亦無礙於自首之成立，檢察官此部分所指，容有誤會；
    且參以刑罰之量定，屬法院自由裁量之職權行使，應審酌刑
    法第57條所列各款事由及一切情狀，為酌量輕重之標準，並
    非漫無限制，在同一犯罪事實與情節，如別無其他加重或減
    輕之原因，下級審法院量定之刑，亦無過重或失輕之不當情
    形，則上級審法院對下級審法院之職權行使，原則上應予尊
    重（最高法院85年度台上字第2446號判決意旨可資參照）。
    則原判決理由已載明審酌雙方過失程度、肇事當時情形、告
    訴人所受傷勢、雙方未達成和解等情節，而量處上開刑責，
    已注意適用刑法第57條之規定，所處之刑亦無輕重失衡情形
    ，其刑罰裁量權之行使並無違法不當之處。是檢察官暨被告
    之上訴，均為無理由，皆應予駁回。
據上論斷，應依刑事訴訟法第455 條之1 第1 項、第3 項、第36
8 條，判決如主文。
本案經檢察官唐先恆到庭執行職務。
中    華    民    國    99    年    1     月    12    日
                  刑事第三庭  審判長法  官  柳章峰
                                    法  官  許蓓雯
                                    法  官  顏苾涵
以上正本證明與原本無異。
本件不得上訴。
                                    書記官  盧俊良
中    華    民    國    99    年    1     月    12    日
附錄本案論罪科刑法條：
中華民國刑法第284條
（過失傷害罪）
因過失傷害人者，處6 月以下有期徒刑、拘役或5 百元以下罰金
，致重傷者，處1 年以下有期徒刑、拘役或5 百元以下罰金。
從事業務之人，因業務上之過失傷害人者，處1 年以下有期徒刑
、拘役或1 千元以下罰金，致重傷者，處3 年以下有期徒刑、拘
役或2 千元以下罰金。

司法院資訊處製作；財團法人民間司法改革基金會備份。
